臺灣高雄地方法院民事裁定　　　　　 100年度消債清字第78號
聲　請　人　匯誠第一資產管理股份有限公司
法定代理人　王裕南
相　對　人　林婉霏
上列當事人聲請消費者債務清理事件，本院裁定如下：
    主    文
聲請駁回。
    理    由
一、按自法院認可更生方案之翌日起一年內，發見債務人有虛報
    債務、隱匿財產，或對於債權人中之一人或數人允許額外利
    益之情事者，法院得依債權人之聲請裁定撤銷更生，並應同
    時裁定開始清算程序，消費者債務清理條例（下稱消債條例
    ）第76條第1 項定有明文。惟上開規定之目的係為避免更生
    制度遭濫用，並兼顧全體債權人之權益，惟是否撤銷更生，
    法院有裁量權，此觀消費者債務清理條例第76條第1 項之立
    法理由自明。又所謂虛報債務，應係指債務人對第三人實際
    上未負擔債務，而於債權人清冊中虛偽記載該第三人之債權
    ，致影響全體債權人依更生程序公平受償之權益而言；反之
    ，若債務人於債權人清冊中，漏列債權人，則屬漏報債務之
    範疇，合先敘明。
二、聲請意旨略以：聲請人前業已受讓原債權人台灣大哥大股份
    有限公司（下稱台灣大哥大公司）之債權新臺幣（下同）4,
    357 元，而相對人向台灣大哥大公司申辦電信門號並使用電
    信服務，未全數清償電信費用，應為相對人所明知，惟相對
    人並未向鈞院陳報此項消費性債務，顯係為規避債務而故意
    漏報，未盡詳實陳報債務之義務，已有消費者債務清理條例
    第76條第1 項所規定虛報債務之情事，爰依法聲請進行清算
    程序云云。
三、經查：
  (一)相對人聲請更生，經本院裁定開始更生後，其所提出之更生
    方案，已經本院司法事務官於100 年3 月18日以98年度司執
    消債更字第980 號裁定認可及本院於100 年7 月13日以100
    年度事聲字第116 號裁定駁回異議確定，該更生方案所列債
    權人為國泰世華商業銀行股份有限公司、中國信託商業銀行
    股份有限公司、聯邦商業銀行股份有限公司、王山商業銀行
    股份有限公司、遠東國際商業銀行股份有限公司、荷商荷蘭
    銀行股份有限公司、台灣新光商業銀行股份有限公司、兆豐
    國際商業銀行股份有限公司、永豐商業銀行股份有限公司、
    香港商香港上海匯豐商業銀行股份有限公司、渣打國際商業
    銀行股份有限公司、上海商業儲蓄銀行股份有限公司，聲請
    人並非進入更生方案分配程序之債權人，此經本院核閱98年
    度司執消債更字第980 號卷宗無誤。聲請人既非進入更生方
    案分配程序之債權人，其援引消費者債務清理條例第76條第
    1 項規定，聲請撤銷更生並開始清算程序，依照首揭法律規
    定及說明，已非有據。
  (二)況依聲請人之主張，債務人係知悉對於聲請人負有債務，卻
    未據實陳報，此主張縱認屬實，亦與虛報債務有間，不能據
    為聲請撤銷更生開始清算程序之事由。聲請人據上開事實，
    援引消債條例第76條第1 項規定，聲請撤銷更生並開始清算
    程序，更非有據。又本件聲請人未將其與台灣大哥大公司間
    債權讓與通知相對人，並未完成債權讓與之效力，致相對人
    不知有上開債權轉讓情事，則聲請人縱因債權表未列入此筆
    債務而受有不利益，惟其不利益實係可歸責於聲請人之事由
    所致，自無由相對人承擔之理。至聲請人如確為相對人之債
    權人，但未遵期申報債權，則屬消債條例第73條規定是否仍
    依更生條件負履行之責之課題，附此敘明。
四、綜上所述，聲請人以相對人虛報債務而聲請撤銷更生，並非
    有據，應予駁回，爰裁定如主文。
中    華    民    國  100     年    9     月    19    日
                  民事第五庭  法  官  李育信
正本係照原本作成。
如對本裁定抗告須於裁定送達後10日內向本院提出抗告狀，並繳
納裁判費新臺幣1,000元。
中    華    民    國  100     年    9     月    19    日
                              書記官  陳孟琳